【裁判字號】    89,訴,1052
【裁判日期】    890901
【裁判案由】    違反稅捐稽徵法等
【裁判全文】
臺灣臺北地方法院刑事判決                        八十九年度訴字第一五二號
    公  訴  人  臺灣臺北地方法院檢察署檢察官
    被      告  甲○○
右列被告因違反稅捐稽徵法案件，經檢察官提起公訴（八十八年度偵字第二五四Ｏ五
號），本院判決如左：
    主  文
甲○○共同連續幫助納稅義務人以不正當方法逃漏稅捐，處有期徒刑肆月，如易科罰
金以佰元折算壹日，緩刑貳年。
    事  實
一、甲○○係台北市○○○路○段一號十一樓誠和會計事務所職員（非會計師），緣
    簡永發（另案經判決有罪現上訴最高法院）係設於台北市○○○路○段一０七巷
    六號三樓日京股份有限公司（以下簡稱日京公司）之負責人，並為從事業務之人
    ，日京公司為營利事業所得稅及營業稅之納稅義務人，而廖美珠（另案已經判決
    有罪確定）係台北市○○○路○段二六號八樓從事記帳業，長期為日京公司處理
    會計帳冊、辦理上開稅務之申報，其中營業稅部分每二個月為一期，於次期十五
    日內申報，廖美珠並於每期製作損益表交日京公司；營利事業所得稅部分則於翌
    年三月底以前申報，如有特殊情形，得依法延長至五月十五日，詎簡永發於民國
    （以下同）八十二年十一月間，因日京公司該年度之營業收入甚高（申報八十二
    年度營業收入計九千三百八十二萬七千九百四十九元），為使日京公司逃漏營業
    稅及營利事業所得稅，遂商請有幫助犯意之廖美珠設法為日京公司取得無交易對
    象之發票供抵充進項憑證之用。廖美珠因無法取得該等發票，遂轉商請甲○○為
    日京公司取得發票，並負責辦理八十二年度營利事業所得稅之申報，經甲○○首
    肯後，甲○○、簡永發、廖美珠三人便基於共同概括犯意聯絡，由簡永發於八十
    二年十二月十日自第一銀行匯款新台幣（以下同）二十八萬四千四百八十元入廖
    美珠指定之第七信用合作社中山分社陳毅敏帳戶內供作甲○○購買發票等費用之
    用，廖美珠與甲○○遂遂基於幫助日京公司逃漏稅捐之共同概括犯意聯絡，由甲
    ○○於八十二年十二月十日後之某日向有共同幫助逃漏稅概括犯意聯絡之簡時弘
    （另案由本院刑事庭審理）購買簡時弘以張梓倉為人頭負責人之虛設行號「裕倉
    工程有限公司」（以下稱裕倉公司）開立如附表所示銷售金額（含營業稅）計二
    百八十萬一千一百十元之統一發票五紙予廖美珠作為進項憑證。簡永發、廖美珠
    、甲○○均係從事業務之人，共同基於行使業務上文書登載不實之概括犯意聯絡
    ，先由簡永發委由廖美珠利用事務所內不知情之職員以日京公司名義於八十三年
    一月一日至一月十五日申報期間內申報八十二年十一、十二月營業稅時，在簡永
    發業務上應作成之八十二年十一－十二月「台北市營業人銷售額與稅額申報書」
    內「得扣抵進項稅額」欄內虛載二百八十萬一千一百十元，持以向台北市稅捐稽
    徵處松山分處申報扣抵營業稅款而行使之，使納稅義務人之日京公司以此不正當
    方法逃漏營業稅十四萬零五十六元，足以生損害於台北市稅捐稽徵處松山分處課
    稅之正確性。繼由廖美珠將日京公司八十二年度全部憑證交由甲○○利用事務所
    內不知情之職員以日京公司名義於八十三年五月十五日申報期間內申報八十二年
    度營利事業所得稅時，在簡永發業務上應作成之結算申報書上虛增營業成本二百
    八十萬一千一百十元，持向財政部台北市國稅局松山稽徵所申報營利事業所得稅
    而行使之，計逃漏營利事業所得稅七十萬零二百七十八元，足以生損害於財政部
    台北市國稅局課稅之正確性。
二、案經台灣高等法院檢察署發交台灣台北地方法院檢察署檢察官偵查起訴。
    理  由
一、訊據被告甲○○供述稱：廖美珠說需要發票來抵帳，伊就詢問蔣先生是否可以取
    得發票，蔣先生說可以後，伊即囑廖美珠自行與蔣先生聯絡，並非伊將附表五張
    發票直接交給廖美珠作帳云云，惟證人廖美珠證稱：是簡永發叫伊找些發票來扺
    帳，伊沒辦法才轉請被告甲○○幫忙，被告就拿附表五張發票交給伊作帳等語，
    另被告所謂之蔣先生依被告自己供述現已死亡，無法查證，然證人廖美珠與被告
    並無私人恩怨，當無誣陷之要，顯見被告除從中居間、牽線聯絡外，亦確實有將
    發票交予廖美珠無誤，況依被告所自承之明知廖美珠在找發票作帳，仍居間聯絡
    一事，被告有共同犯意甚明符，而日京公司於八十二年十二月十日自第一銀行匯
    款二十八萬四千四百八十元入被告廖美珠指定之第七信用合作社中山分社陳毅敏
    帳戶內，有匯款單影本附於台灣台北地方法院八十七年度訴字第一七八五號卷可
    按，再日京公司八十二年十一、十二月向台北市稅捐稽徵處松山分處申報營業稅
    款，逃漏十四萬零五十六元；於八十三年五月十五日申報期間內向財政部台北市
    國稅局松山稽徵所申報八十二年度營利事業所得稅，逃漏七十萬零二百七十八元
    ，有台北市稅捐稽徵處稽核報告書、營業稅申報電腦檔、統一發票查核清單、申
    報書等影本、統一發票影本五紙及財政部台北市國稅局八十八年一月二十一日（
    ８８）財北國稅審壹字第八七二０五八四三號函附於本院八十七年度訴字第一七
    八五號卷內，亦有本院八十七年度訴字第一七八五號判決及台灣高等法院八十八
    年度上訴字第三二Ｏ九號判決可以為憑，是本件罪證明確，被告犯行堪以認定。
二、核被告甲○○幫助日京公司逃漏稅捐，係犯稅捐稽徵法第四十三條第一項之幫助
    逃漏稅捐罪及刑法第二百十六條、第二百十五條行使業務上文書登載不實罪，公
    訴人認被告係犯稅捐稽徵法第四十一條逃漏稅捐罪，惟被告並非納稅義務人，而
    係幫助日京公司逃漏，故起訴法條，尚有未洽，應予變更，再被告甲○○利用不
    知情之職員犯罪，應論以間接正犯。按「共同正犯之意思聯絡，原不以數人間直
    接發生者為限，即有間接之聯絡者，包括在內。如甲分別邀約乙、丙犯罪，雖乙
    、丙間彼此並無直接之聯絡，亦無礙於其為共同正犯之成立。」，最高法院七十
    七年台上字第二一三五號著有判例可資參考，是被告甲○○與另案被告簡永發、
    廖美珠三人就行使業務上文書登載不實部分，被告甲○○與另案被告廖美珠、簡
    時弘三人就幫助逃漏稅部分，均有犯意之聯絡與行為分擔，均論以共同正犯。被
    告明知不實而登載於業務上文書後進而行使，登載之低度行為被高度之行使行為
    吸收，不再論以刑法第二百十五條之明知不實而登載於業務上文書罪。被告甲○
    ○先後二次幫助日京公司分別逃漏營業稅及營利事業所得稅所犯上開二罪及被告
    所犯二次行使業務上文書登載不實罪，均時間緊接，手段皆相同，顯均係基於概
    括之犯意反覆而為，應分別論以連續犯，並均依法加重其刑。公訴人雖未就被告
    甲○○幫助逃漏營業稅及此部分行使業務上文書登載不實之犯行起訴，惟未起訴
    部分與已起訴部分有連續犯之裁判上一罪關係，本院自應併予審究。被告甲○○
    犯上開二罪間，有方法結果之牽連關係，應從一重論以稅捐稽徵法第四十三條第
    一項幫助逃漏稅捐罪，爰審酌被告係因廖美珠委託其所屬會計事務所計帳，不好
    得罪客戶而生犯行等一切情狀，量處如主文所示之刑，並諭知易科罰金之折算標
    準，以示懲儆，再被告未曾受有期徒刑以上刑之宣告，此有台灣高等法院檢察署
    刑案紀錄簡覆表一紙可證，被告因礙於人情而生犯行，惡性非重，本院認被告受
    此審理程序，當知所警惕，應無再犯之虞，爰併宣告緩刑二年，以啟自新。
據上論斷，依刑事訴訟法第二百九十九條第一項前段、第三百條，稅捐稽徵法第四十
三條，刑法第十一條前段、第二十八條、第五十六條、第二百十六條、第二百十五條
、第五十五條、第四十一條、第七十四條第一款，罰金罰鍰提高標準條例第一條前段
、第二條判決如主文。
本案經檢察官柯宜汾到庭執行職務
中      華      民國    八十九    年      八      月    三十一    日
                                      臺灣臺北地方法院刑事第六庭
                                          法  官  劉  慧  芬
右正本證明與原本無異。
如不服本判決，應於判決送達後十日內，向本院提出上訴狀。
                                          書記官  施  淑  琴
中    華    民    國      八十九      年      九      月      一      日


司法院資訊處製作；財團法人民間司法改革基金會備份。
